【裁判字號】    90,訴,704
【裁判日期】    900928
【裁判案由】    偽造文書等
【裁判全文】
臺灣臺北地方法院刑事判決                            九十年度訴字第七四號
    公  訴  人  臺灣臺北地方法院檢察署檢察官
    被      告  甲○○
    選任辯護人  吳德讓
右列被告因偽造文書等案件，經檢察官提起公訴（八十九年度偵字第一五四七三、二
三八五五號），本院判決如左：
    主  文
甲○○以加害身體之事，恐嚇他人致生危害於安全，處有期徒刑貳月，如易科罰金，
以參佰元折算壹日；又以脅迫妨害人行使權利，處有期徒刑貳月，如易科罰金，以參
佰元折算壹日；又行使偽造私文書，足以生損害於公眾及他人，處有期徒刑參月，如
易科罰金，以參佰元折算壹日，偽造之丙○○署押壹枚沒收。應執行有期徒刑陸月，
如易科罰金，以參佰元折算壹日，偽造之丙○○署押壹枚沒收。
    事  實
一、甲○○係已婚女子，與非其配偶之丙○○同居多年，近年來二人感情生變，丙○○屢要求分手，致甲○○心生不滿，使二人關係益加惡劣，民國八十九年六月十
    日晚上十一時許，在台北縣新店市○○路○段二五九號三樓即彼等共同居住處大
    門前，因丙○○之子乙○○將大門門鎖更換，致使甲○○無法持原有鑰匙進入屋
    內，經甲○○屢按門鈴及以電話請求在屋內之乙○○開門使其進入屋內均未果，
    甲○○因而以電話對屋內之乙○○恫稱：「你如果太晚讓我進去，你走路也要小
    心。」、「那我要叫消防隊了，然後我要把北門幫那一些兄弟都叫來，還有西門
    町的萬國幫」、「你的好朋友只有一、二個而已，人家幫派的人是好幾百個，而
    且只要你敢打他們的話，他們會全部圍過來，看你敢還手嗎？而且他們打人都沒
    有傷口。」等語，以此加害身體之事恐嚇乙○○，致使其心生畏懼，足生危害於
    其安全。復於同年六月十六日晚上七時許，在上揭住處，因丙○○甫於當日自大
    陸返國後又欲外出，甲○○見勸阻無效，竟另行起意，而持丙○○所有之菜刀一
    把擋在門口，向丙○○恫稱：「如不跟我在一起就同歸於盡。」等語，而以此脅
    迫之方式，妨害丙○○行使外出之權利。嗣於八十九年六月二十九日上午某時，
    甲○○與丙○○、乙○○三人達成和解並簽訂切結書，約定丙○○應給付甲○○
    新台幣（下同）十五萬元作為分手費用，甲○○即應於簽立切結書之日起算十五
    日內搬離上揭住處，並相互撤回妨害自由、傷害等告訴，丙○○並已於當場給付
    甲○○十五萬元，惟於當日下午四時許，甲○○非惟未依約搬離，竟另行起意，
    未經丙○○之同意，擅自持丙○○所有之戶口名簿一份，並盜用丙○○之印章蓋
    用印文一枚及偽造丙○○之署押一枚於委託書上，而偽以丙○○之名義偽造委託
    書及戶口名簿申請書各一紙記載丙○○因工作關係委託甲○○代為申請換領戶口
    名簿等不實內容，持以至臺北縣新店市戶政事務所申請辦理換發戶口名簿及其本
    人遷入丙○○設於上揭住處之戶籍登記，致使該戶政事務所不知情之公務員孫美
    鳳陷於錯誤，而將換發戶口名簿之不實事項，登載於其職務所掌之公文書，足以
    生損害於戶政機關對於戶籍管理之正確性及丙○○。嗣丙○○接獲上揭戶政事務
    所通知，要求其繳回其先行申請補發之戶口名簿，始查悉上情。
二、案經丙○○、乙○○訴請台北縣警察局新店分局報請臺灣台北地方法院檢察署檢
    察官偵查起訴。
    理  由
一、訊之被告甲○○固坦承右揭時地要求乙○○開門及持菜刀要求丙○○不要離家，
    暨向戶政機關申請遷入戶籍及補發戶口名簿等事實，惟矢口否認有何恐嚇、妨害
    他人行使權利及偽造文書等犯行，辯稱：八十九年六月十日晚上係因乙○○加裝
    一道門鎖，致使伊無法進入屋睡覺，伊沒有恐嚇乙○○，同年六月十六日丙○○
    從大陸回來，伊求他不要離家出走，他說已經太慢了，伊聽後就後廚房拿菜刀，
    向丙○○說：你要叫我自殺嗎，伊沒有拿菜刀脅迫他，六月二十九日丙○○逼伊
    收十五萬元，並在切結書上簽名，且丙○○以前曾說伊可以遷到他的戶口，伊才
    到戶政事務所辦理遷入，所使用之印章是丙○○以前交伊的，伊沒有偽造文書云
    云。惟查，右揭犯罪事實，業據被害人丙○○、乙○○於警、偵訊及本院調查時
    指訴甚詳，且經本院依職權當庭播放勘驗乙○○所呈錄音帶結果，確有前揭對話
    內容，且錄音帶內之女聲不斷要求男子讓她進入屋內睡覺，而被告甲○○及乙○○亦當庭確認錄音帶內之女聲及男聲分別係彼等之聲音無訛（見本院九十年九月
    四日訊問筆錄），雖被告另辯稱有些對話內容係伊於前一天在客廳跟乙○○講的
    ，是乙○○偷錄下來後，將二天之談話內容跳接在一起云云，惟查，經本院詢以
    於八十九年六月十日晚上十一時前，是否亦曾發生同樣被鎖在門外之事件，亦經
    被告供稱：只有那一天，之前沒有，因為那天乙○○新增一道門鎖，故需要四隻
    鑰匙，伊只有三隻鑰匙，所以伊才無法進入，之後也沒有發生過換鎖將伊鎖在門
    外之事等情（同前揭訊問筆錄），則被告於八十九年六月十日之前一天既未發生
    遭乙○○拒於門外無法進入之狀況，而前揭錄音帶內容復係被告甲○○不斷要求
    乙○○開門使其得以進入屋內睡覺，自不可能係乙○○將其與甲○○前一天對話
    內容與八十九年六月十日對話內容剪接所成，是上開錄音帶內容應係八十九年六
    月十日案發時所錄無訛。次查，被告對於八十九年六月二十九日確有自丙○○處
    收受十五萬元及於切結書上簽名之事實，並不爭執，並有切結書一紙附卷可按（
    附偵查卷第十七頁），被告雖辯稱係丙○○逼伊在切結書上簽名云云，惟查，被
    告於偵查中供承十五萬元係分手費等語（見八十九年八月十五日偵訊筆錄），且
    倘告訴人丙○○果係以強暴脅迫之方式使被告在切結書上簽名，則其又何須實際
    給付十五萬元予被告，顯與事理不符，是被告辯稱係受到脅迫始簽訂上開協議書
    乙節，尚非可採。再者，被告確係於八十九年六月二十九日前往臺北縣新店市戶
    政事務所申請辦理換發戶口名簿及其本人遷入丙○○設於上揭住處之戶籍登記等
    情（見偵查卷第三十九頁），有臺北縣新店市戶政事務所八十九年十月五日八九
    北縣店戶字第一五四二八號函附遷入戶籍登記申請書影本、戶口名簿申請書影本
    及委託書影本各一紙附卷可按（附偵查卷第三十二頁至第三十五頁），並經證人
    孫美鳳於偵查中結證屬實（見偵查卷第三十八頁反面），至被告雖辯稱丙○○以
    前曾說伊可以遷到他的戶口云云，然依切結書第二條約定：「二、乙方（即甲○○）應於簽立本切結書之日起起算十五日內搬離甲方（即丙○○）之居住處所，
    且屬於乙方之私人物品亦應一併搬離，惟不得擅動甲方之家具、物品。」等內容
    ，足見被告與告訴人丙○○間已明確約定被告應自八十九年六月二十九日起之十
    五日內搬離丙○○之住處，是告訴人丙○○自無於八十九年六月二十九日同意被
    告遷入其住處之戶籍，並委託被告前往戶政事務所辦理戶口名簿換領之可能，被
    告所辯不足採信，本件事證已臻明確，被告犯行堪予認定。
二、核被告甲○○所為，係犯刑法第二百十六條、第二百十條行使偽造私文書罪、第
    二百十四條之明知為不實之事實，而使公務員登載於職務上所掌之公文書罪、第
    三百零四條強制罪、第三百零五條之恐嚇危害安全罪。被告偽造文書後，復持以
    行使，其偽造之低度行為為行使之高度行為吸收；又其盜用印章之行為係偽造私
    文書之部分行為，均不另論罪。又被告所犯刑法第二百十六條、第二百十條行使
    偽造私文書罪及第二百十四條之明知為不實之事實，而使公務員登載於職務上所
    掌之公文書罪間，具有方法結果之牽連關係，應從法定刑較重之行使偽造私文書
    罪論斷。被告所犯行使偽造私文書罪、強制罪及恐嚇危害安全罪間，犯意各別，
    行為互殊，罪名不同，應予分論併罰，起訴書認上開各罪具有方法結果牽連關係
    ，顯有誤會，附此敘明。爰審酌被告與被害人丙○○原係同居關係，嗣因感情生
    變，丙○○屢要求分手，被告為挽回丙○○之感情，始為前揭強制及偽造文書犯
    行，且其係因乙○○更換門鎖使其無法進入住處睡覺，始為前揭恐嚇犯行之犯罪
    動機、目的，及所受之刺激、手段、品行、智識程度、所生危害及犯罪後之態度
    等一切情狀，分別量處如主文所示之刑，並定應執行之刑，以資懲儆。末按，被
    告行為後，刑法第四十一條業已於九十年一月四日修正，並於九十年一月十日經
    總統公布，於九十年一月十二日生效，修正前刑法第四十一條係規定：「犯最重
    本刑為三年以下有期徒刑以下刑之罪，而受六月以下有期徒刑或拘役之宣告，因
    身體、教育、職業或家庭之關係，執行顯有困難，得以一元以上三元以下折算一
    日，易科罰金」之規定，修正後則規定：「犯最重本刑為五年以下有期徒刑以下
    之刑之罪，而受六個月以下有期徒刑或拘役之宣告，因身體、教育、職業、家庭
    之關係或其他正當事由，執行顯有困難者，得以一元以上三元以下折算一日，易
    科罰金。但確因不執行所宣告之刑，難收矯正之效，或難以維持法秩序者，不在
    此限。」，是修正後之刑法第四十一條第一項前段業已擴大得易科罰金之範圍，
    依新舊法比較結果，應以新法較有利於被告，故本件即應適用修正後之規定，併
    予諭知易科罰金之折算標準。
據上論斷，應依刑事訴訟法第二百九十九條第一項前段，刑法第二條第一項前段、第
二百十六條、第二百十條、第二百十四條、第三百零四條、第三百零五條、第五十五
條、第四十一條第一項前段、第五十一條第五款，罰金罰鍰提高標準條例第一條前段
、第二條，判決如主文。
本案經檢察官蕭方舟到庭執行職務
中      華      民      國    九十      年      九      月    二十八    日
                                      臺灣臺北地方法院刑事第六庭
                                          法  官  林  欣  蓉
右正本證明與原本無異。
如不服本判決，應於判決送達後十日內，向本院提出上訴狀。
                                          書記官  陳  泰  寧
中      華      民      國    九十      年      十      月      九      日
附錄本案論罪科刑法條全文
刑法第二百一十條
偽造、變造私文書，足以生損害於公眾或他人者，處五年以下有期徒刑。
刑法第二百一十四條
明知為不實之事項，而使公務員登載於職務上所掌之公文書，足以生損害於公眾或他
人者，處三年以下有期徒刑、拘役或五百元以下罰金。
刑法第二百一十六條
行使第二百十條至第二百十五條之文書者，依偽造、變造文書或登載不實事項或使登
載不實事項之規定處斷。
刑法第三百零四條
以強暴、脅迫使人行無義務之事或妨害人行使權利者，處三年以下有期徒刑、拘役或
三百元以下罰金。
前項之未遂犯罰之。
刑法第三百零五條
以加害生命、身體、自由、名譽、財產之事，恐嚇他人致生危害於安全者，處二年以
下有期徒刑、拘役或三百元以下罰金。


司法院資訊處製作；財團法人民間司法改革基金會備份。
